臺灣臺中地方法院民事裁定　　　　　　　100年度抗字第226號
抗　告　人　林孝湲原名林暐軒.
　　　　　　林家豫原名林暐俊.
兼　上一人
法定代理人　蘇靜慈
相　對　人　紀淑琴
上列當事人間本票裁定事件，抗告人對於民國100 年8 月17日本
院民事庭司法事務官所為100 年度司票字第3453號裁定提起抗告
，本院合議庭裁定如下：
    主    文
抗告駁回。
抗告程序費用新臺幣壹仟元由抗告人負擔。
    理    由
一、按執票人向本票發票人行使追索權時，得聲請法院裁定後強
    制執行，票據法第123 條定有明文。又本票執票人依前開規
    定，聲請法院裁定許可對發票人強制執行，係屬非訟事件，
    此項聲請之裁定，及抗告法院之裁定，僅依非訟事件程序，
    以審查強制執行許可與否，並無確定實體上法律關係存否之
    效力，如發票人就票據債務之存否有爭執時，應依訴訟程序
    另謀解決，殊不容於裁定程序中為此爭執。最高法院56年台
    抗字第714 號、57年台抗字第76號判例意旨參照。
二、本件相對人主張：伊執有抗告人共同簽發如原裁定所示之本
    票，並免除作成拒絕證書，詎屆期經提示，均未獲付款，屢
    經催討，仍未蒙置理，爰依票據法第123 條規定，聲請裁定
    許可強制執行等情，已據提出本票2 紙為證。原裁定法院審
    查本票形式上之要件業已具備，但抗告人林家豫於簽發時為
    限制行為能力人，並未得其父林羽綜之允許，依民法第78條
    規定，所為簽發本票之單獨行為無效，相對人就抗告人林家
    豫聲請本票裁定部分，於法不合，應予駁回，其餘聲請則與
    票據法第123 條規定相符，應予准許，經核並無不合。
三、抗告意旨如附件書狀所載。
四、按抗告，非因裁定而受不利益者，不得為之，是為訴訟法上
    之原則。原裁定係將相對人就抗告人林家豫聲請本票裁定部
    分，予以駁回，抗告人林家豫並未因原裁定而受不利益，其
    提起本件抗告，於法不合，應予駁回。
五、而細繹抗告人林孝湲、蘇靜慈如附件所載之抗告理由，係屬
    實體上之爭執，顯非程序事項，揆諸前揭說明，應由抗告人
    林孝湲、蘇靜慈另行提起訴訟，以資解決，尚非本件非訟事
    件所得審究，原裁定如附表所示本票就抗告人林孝湲、蘇靜
    慈共同簽發部分，形式上之要件既已具備，仍應准為強制執
    行之裁定，原審所為之裁判並無違誤，渠等2 人抗告意旨請
    求廢棄原裁定，為無理由，應予駁回。
六、據上論結，本件抗告人林家豫之抗告為不合法，抗告人林孝
    湲、蘇靜慈之抗告為無理由，依非訟事件法第46條、第21條
    第2 項、第23條、第24條第1 項，民事訴訟法第495 條之1
    第1 項、第444 條第1 項前段、第449 條第1 項、第95條、
    第78條、第85條第1 項前段，裁定如主文。
中    華    民    國   100    年    10    月    31    日
                  民事第一庭  審判長法  官  劉長宜
                                    法  官  許金樹
                                    法  官  莊嘉蕙
上正本係照原本作成。
如不服本裁定，僅得於收受本裁定正本送達後10日內，以適用法
規顯有錯誤為理由，向本院提出再抗告狀，（須附繕本一份及繳
納再抗告裁判費新台幣1,000元），經本院許可後始可再抗告，
前項許可以原裁定所涉及法律見解具有原則上重要性者為限。
中    華    民    國   100    年    10    月    31    日
                                    書記官  吳詩琳